臺灣臺南地方法院民事裁定
110年度消債更字第179號
聲  請  人
即  債務人  伍錦漢  

代  理  人  鄭嘉慧律師(法扶律師)
上列當事人依消費者債務清理條例聲請更生事件，本院裁定如下
：
    主  文
債務人甲○○自民國一百一十年七月三十日十七時起開始更生程序
；並命司法事務官進行本件更生程序。
    理  由
一、按債務人不能清償債務或有不能清償之虞者，得依本條例所
    定更生或清算程序，清理其債務；債務人無擔保或無優先權
    之債務總額未逾新臺幣一千二百萬元者，於法院裁定開始清
    算程序或宣告破產前，得向法院聲請更生；債務人對於金融
    機構負債務者，在聲請更生或清算前，應向最大債權金融機
    構請求協商債務清償方案，或向其住、居所地之法院或鄉、
    鎮、市、區調解委員會聲請債務清理之調解；協商或調解成
    立者，債務人不得聲請更生或清算，但因不可歸責於己之事
    由，致履行有困難者，不在此限；法院開始更生程序之裁定
    ，應載明其年、月、日、時，並即時發生效力；法院裁定開
    始更生或清算程序後，得命司法事務官進行更生或清算程序
    ；必要時，得選任律師、會計師或其他適當之自然人或法人
    一人為監督人或管理人，消費者債務清理條例（下稱消債條
    例）第3條、第42條第1項、第45條第1項、第151條第1項、
    第7項及第16條第1項分別定有明文。
二、本件聲請人主張：聲請人即債務人原任職○○，月薪新台幣（
    下同）40,000元，因積欠無擔保或無優先權債務總額1,204,
    309元，為清理債務，於民國107年1月10日向最大債權金融
    機構台新國際商業銀行股份有限公司（下稱台新銀行）請求
    前置協商，並達成自107年2月10日起，每月償還8,747元，
    共分180期，年利率2％之協議；嗣於107年9月間離職至○○工
    作，因○○月薪僅22,000元至26,400元，債務人尚須扶養兩名
    未成年子女，苦撐數月後，無力繼續清償，而於109年7月毀
    諾，顯然有因不可歸責於己之事由，致履行有困難。又債務
    人無擔保或無優先權之債務總額未逾1,200萬元，復未經法
    院裁定開始清算程序或宣告破產，爰依上開規定，提出前置
    協商機制協議書、財產及收入狀況說明書、債權人清冊、債
    務人清冊，聲請更生等語。　
三、債務人其曾於107年1月10日向最大債權金融機構台新銀行請
    求前置協商，並達成自107年2月10日起，每月償還8,747元
    ，共分180期，年利率2％之協議；嗣於107年9月間自○○離職
    ，轉至○○工作，然薪資由40,000元調降為22,000元，且直至
    109年3月1日始調薪為26,400元，因尚須扶養兩名未成年子
    女，無力繼續清償，而於109年7月毀諾，顯然有因不可歸責
    於己之事由，致履行有困難等情；另債務人對金融機構之負
    債1,204,309元均為無擔保或無優先權之債務；名下有二筆
    現值金額各100,000元之建物，係向國有財產署承租土地而
    建，另有96年份汽車一輛，此外，並無任何財產，而債務人
    僅是一般消費者，並未從事營業之事實等情，業據提出財產
    及收入狀況說明書、債權人清冊、債務人清冊、前置協商機
    制協議書、財團法人金融聯合徵信中心查詢當事人綜合信用
    報告回覆書、財政部南區國稅局臺南分局107年、108年度綜
    合所得稅各類所得資料清單、財政部南區國稅局臺南分局全
    國財產稅總歸戶財產查詢清單、戶籍謄本、勞工保險被保險
    人投保資料表、前置協商機制協議書、109年度各類所得扣
    繳暨免扣繳憑單等件為證，足認債務人主張其係因更換工作
    而減薪之不可歸責於己事由，致履行上開協議顯有重大困難
    ，堪予採信。
四、又最大債權銀行於債務人申請前置協商時，係合意債務人每
    月償還8,747元，共分180期，年利率2％，有前置協商機制協
    議書在卷可稽。經查：
（一）按債務人必要生活費用，以最近一年衛生福利部或直轄市
      政府所公告當地區每人每月最低生活費一點二倍定之。消
      債條例第64條之2第1項定有明文。債務人聲請更生或清算
      時所提財產及收入狀況說明書，其表明每月必要支出之數
      額，與消債條例第64條之2第1項、第2項規定之認定標準
      相符者，毋庸記載原因、種類及提出證明文件，亦為消債
      條例施行細則第21之1條第3項所明定。參酌債務人居住地
      即臺南市公告110年度之每人每月最低生活費為13,304元
      ，該生活費標準係按照政府最近一年平均每人消費支出（
      包括食品費、衣著鞋襪費、房租水電費、家居管理費、醫
      療保健費、交通通訊費、娛樂教育費及雜項支出）百分之
      六十訂定，故消債條例之債務人每月生活費標準自堪以上
      開每人每月最低生活費1.2倍即15,965元計之(計算式：13
      ,3041.2≒15,965，元以下四捨五入，下同)。
（二）依債務人戶籍地之臺南市政府公告110年度每人每月最低
      生活費13,304元之1.2倍計算，債務人每月必要生活費用
      即應以15,965元(計算式：13,304×l.2＝15,965）為認定基
      準。
（三）又債務人有兩名未成年子女，分別為94年、102年出生，
      現年16歲、8歲，有戶籍謄本在卷可按。上開未成年子女
      之生活費標準，依前述規定，應以臺南市政府公告之110
      年度臺南市每人每月最低生活費用13,304元之1.2倍即15,
      965元為限；又債務人依法應與其配偶共負扶養義務，是
      債務人每月扶養每名未成年子女之扶養費用應以7,983元
      為限（計算式：15,965÷2≒7,983），而債務人主張每月支
      付未成年子女扶養費分別為7,000元、7,000元，合計14,0
      00元（計算式：7,000＋7,000＝14,000），未逾上開基準，
      自應准許。　　
（四）債務人每月收入僅約26,400元，已如前述，又債務人每月
      之必要支出共計為29,965元（計算式：15,965＋14,000＝29
      ,965），則每月收入扣除上開必要支出29,965元後，已無
      餘額可供清償債務。準此，堪認債務人確已達不能清償債
      務或有不能清償之虞之程度。
五、綜上所述，本件債務人係一般消費者，未曾從事營業，無擔
    保或無優先權之本金及利息債務總額未逾1,200萬元，有不
    能清償債務之虞；前雖曾與債權銀行達成協議，但因不可歸
    責於己之事由，致履行有困難；復未經法院裁定開始清算程
    序或宣告破產，又查無消債條例第6條第3項、第8條或第46
    條各款所定應駁回更生聲請之事由存在，本件更生之聲請，
    於法有據，爰裁定如主文所示。　　
中　　華　　民　　國　　110 　年　　7 　　月　　30　　日
                  民事第一庭  法  官　張麗娟
以上正本係照原本作成。
本件裁定不得抗告。
中　　華　　民　　國　　110 　年　　7 　　月　　30　　日
                              書記官　高培馨